---
title: "NAP info"
author: "Willem Stolte"
date: "2025-05-19"
output: github_document
params:
  repo_url: "https://github.com/Deltares-research/sealevelmonitor"
---

```{r setup, include=FALSE}
knitr::opts_chunk$set(echo = TRUE, warning = F, message = F, comment = F)
require(tidyverse)
require(lubridate)
source("../sealevelmonitor/_common/functions.R")
```


[Source script](https://github.com/Deltares-research/sealevelmonitor/blob/main/analysis/NAP/napinfo.Rmd)

## Nulpalen die gekoppeld zijn aan de kuststations

Via RWS-CIV verkregen informatie uit NAP-info wordt ingelezen en verwerkt. 


```{r read-data}
historie_nulpalen <- readxl::read_excel("../../data\\rijkswaterstaat\\NAP\\Historie_nulpalen_20250530.xlsx")
nulpalen_info <- readxl::read_excel("../../data\\rijkswaterstaat\\NAP\\Nulpalen_info_met_locatie_20250530.xlsx")
stationLocations <- stationLocations <- sf::st_read("../../data/rijkswaterstaat/waterhoogtestations.geojson", crs= 25831, quiet = T)
mainstations_df <- readMainStationInfo(filepath = "../../")

nulpalen_all <- nulpalen_info %>% 
  dplyr::filter(locatie %in% stationLocations$locatie.naam)
historie_all <- historie_nulpalen %>% 
  dplyr::filter(puntnummer %in% nulpalen_all$puntnummer) %>%
dplyr::left_join(nulpalen_all %>% dplyr::select(puntnummer, locatie, status))  

nulpalen_main <- nulpalen_info %>% 
  dplyr::filter((locatie %in% mainstations_df$name & puntnummer != "000A4012") | locatie == "IJmuiden buitenhaven")

historie_main <- historie_nulpalen %>%
  dplyr::filter(puntnummer %in% nulpalen_main$puntnummer) %>%
dplyr::left_join(nulpalen_main %>% dplyr::select(puntnummer, locatie, status))  

```


De gemeten hoogtes van de nulpalen zijn indicatief voor de beweging de nulpaal ten opzichte van de regionale referenties. Welke referenties precies gebruikt worden kan afhangen van het doel van de metingen. De getoonde waarden in dit document bestaat uit alle metingen.  

Na de laatste nauwkeurigheidswaterpassing (NWP) zijn de NAP hoogtes van ondergrondse merken herberkend. Dit is te zien in de grafieken als "HERBEREKEND". 

De ontwikkeling van de relatieve hoogte laat zien dat deze herberekende waarden soms een iets andere ontwikkeling in de tijd laten zien dan de waarden van vóór de laatste NWP. 


```{r nap-historie-hoofdstations}

plot_nap_historie <- function(naphistory.df){
  
  naphistory.df %>%
    mutate(
      status = case_when(
        grepl("=", project_id) ~ paste(status, "herberekend"),
        .default = paste(status, "gemeten")
      ),
      datum = as_date(projectdatum)  #, format = "%d-%m-%Y %H:%M:%S"
    ) %>%
    arrange(datum) %>%
    group_by(locatie, puntnummer) %>%
    mutate(norm_height = hoogte - hoogte[datum == min(datum)]) %>%
    ggplot(aes(datum, norm_height, color = status)) +
    # geom_line(linewidth = 1) +
    geom_smooth(method = "lm") +
    geom_point(size = 2) +
    ggtitle(paste("NAP historie", "hoofdstations")) +
    ylab("hoogte in m t.o.v. eerste meting") +
    facet_wrap("locatie")
}

plot_nap_historie(naphistory.df = historie_main)
```

```{r, fig.height=10,fig.width=10, echo=F, include=F}

q <- historie_all %>%
  # filter(status == "ACTUEEL") %>%
    mutate(
        status = case_when(
      grepl("=", project_id) ~ paste(status, "herberekend"),
      .default = paste(status, "gemeten")
        ),
      datum = as_date(projectdatum)  #, format = "%d-%m-%Y %H:%M:%S"
  ) %>%
  arrange(datum) %>%
  group_by(locatie, puntnummer) %>%
  ungroup() %>%
  # filter(locatie != "Delfzijl") %>%
  dplyr::select(locatie, datum, status, hoogte) %>%
  group_by(locatie, status) %>%
  nest(data = -c(locatie, status)) %>%
  mutate(
    fit = map(data, ~ lm(hoogte ~ datum, data = .x)),
    tidied = map(fit, broom::tidy),
    glanced = map(fit, broom::glance),
    augmented = map(fit, broom::augment)
  )

r <- q %>%
    dplyr::select(
      locatie,
      status,
      tidied
    ) %>%
    unnest(tidied) %>%
    filter(
      # p.value < 0.05,
      term == "datum"
      ) %>%
  dplyr::select(
    locatie, 
    status, 
    `verandering in mm/jaar` = estimate, 
    std.error,
    p.value
    ) %>%
  mutate(
    `verandering in mm/jaar` = round(1000*(`verandering in mm/jaar` * 365), 3),
    p.value = round(p.value, 3),
    std.error = signif(std.error, 3)
    ) %>%
  arrange(locatie, status)
    # arrange(`verandering in mm/jaar`) #%>%

    DT::datatable(r)

```

## Wat is het verschil in verandering voor en na de NAP aanpassing?

De verschillen in relatieve beweging worden opgesomd in onderstaande tabel. 

```{r nap-aanpassing}
# check p values and make verandering zero when p > 0.05

r %>% 
  filter(locatie %in% mainstations_df$location | locatie == "IJmuiden buitenhaven") %>%
  select(locatie, status, `verandering in mm/jaar`) %>%
  filter(grepl("ACTUEEL", status)) %>%
  pivot_wider(id_cols = "locatie", names_from = status, values_from = `verandering in mm/jaar`) %>%
  mutate(verschil = `ACTUEEL herberekend` - `ACTUEEL gemeten`) %>%
  arrange(-verschil) %>%
  knitr::kable(caption = "Verandering van hoogte voor nulpalen bij de hoofdgetijdestations voor de gemeten en herberkende NAP-hoogtes.")


```


```{r plot-allestations, fig.cap="Gemeten en herberekende (na bijstelling NAP in 2005) hoogtes van de nulpalen gerelateerd aan alle getijdestations." fig.height=10, fig.width=10}
p <- historie_all %>%
    mutate(
        status = case_when(
      grepl("=", project_id) ~ paste(status, "herberekend"),
      .default = paste(status, "gemeten")
        ),
      datum = as_date(projectdatum)  #, format = "%d-%m-%Y %H:%M:%S"
  ) %>%
  arrange(datum) %>%
  group_by(locatie, puntnummer) %>%
  mutate(norm_height = hoogte - hoogte[datum == min(datum)]) %>%
  filter(locatie != "Delfzijl") %>%
  ggplot(aes(datum, norm_height, color = status)) +
  # geom_line(linewidth = 1) +
  geom_smooth(method = "lm") +
  geom_point(size = 2, alpha = 0.4) +
  ggtitle(paste("NAP historie", "nulpalen kuststations", "t.o.v. eerste waarde")) +
  ylab("hoogte in m") +
  facet_wrap(c("locatie", "puntnummer"), ncol = 5)
p
```

## Nulpalen en stations op de kaart

```{r kaartNAP, fig.cap="In rood de getijdestations en in blauw de nulpalen die gekoppeld zijn aan getijdestations. "}
require(sf)
require(leaflet)

m <- nulpalen_all %>%
  dplyr::select(puntnummer, locatie, code, x_rd, y_rd, status) %>%
  sf::st_as_sf(coords = c("x_rd", "y_rd"), crs = 28992) %>%
  sf::st_transform(4326) %>%
  leaflet() %>%
  addTiles() %>%
  addCircleMarkers(data = stationLocations %>% st_transform(4326), radius = 5, fillColor = "transparent", stroke = 0.5, color = "red", label = ~paste(locatie.naam, locatie.code)) %>%
    addCircleMarkers(radius = 5, stroke = 0, fillOpacity = 1, label = ~paste("np_", locatie, status))

library(htmlwidgets)
saveWidget(m, file="nap-map.html")

m
```

