---
title: "Zeespiegelmonitor harmonic analysis"
author: "Willem Stolte"
date: "`r format(Sys.time(), '%d %B, %Y')`"
output:
  github_document: 
    fig_path: "figs/sealevelanalysis-"
params:
  monitoryear: 2025
  startyear: 1890
  station:
  - Delfzijl
  - Harlingen
  - Den Helder
  - IJmuiden
  - Hoek van Holland
  - Vlissingen
  - Netherlands
  - Netherlands (without Delfzijl)
---

## Harmonische analyse

```{r setup, include=FALSE}

knitr::opts_chunk$set(
  echo = TRUE,
  comment=FALSE,
  message=FALSE,
  warning = FALSE
)

require(leaflet)
require(plotly)
require(nlme)
require(tidyverse)
require(rsealevel)

# require(reticulate)

config <- RcppTOML::parseToml("_common/configuration.TOML")
config_flat <- list_flatten(config)
source("_common/functions.R")
source("_common/plotfunctions.R")
epoch = config$constants$epoch
mainstations_df <- readMainStationInfo(filepath = "../../")
mainstations_locs <- readMainStationLocations(path = "../../")
nstations = length(params$station)
nmodels  = length(params$modeltype)
nsurge  = length(params$wind_or_surge_type)
select = dplyr::select

```



## Get latest data from file

In an other script, annual average sea level data for the Dutch main stations is downloaded from the [Permanent Service for Mean Sea Level site](http://www.psmsl.org) and combined with the Global Tide and Surge Model (GTSM) annual average surge values. 

```{r}

aug_long <- read_delim(file = "../../data/deltares/results/dutch-sea-level-products.csv", comment = "#")

seaLevelClean <- aug_long %>%
  select(year, name, height, fitted_total) %>%
  mutate(corr_height = height - fitted_total)

ggplot(seaLevelClean, aes(year, corr_height)) + geom_point()

```

## Eerste stap: spectrum bekijken (essentieel)

```{r}

spec <- spectrum(seaLevelClean$corr_height, log = "yes")

plot(1/spec$freq, spec$spec, log = "y",
     xlab = "periode (jaar)",
     ylab = "spectrum")

```

## Automatisch pieken selecteren (semi-automatisch)

```{r}

library(pracma)

spec <- spectrum(seaLevelClean$corr_height, plot = TRUE)

peaks <- findpeaks(spec$spec, npeaks = 10)

freqs <- spec$freq[peaks[,2]]  # per jaar
1/freqs

```

## Lomb–Scargle (veel robuuster, aanrader)

```{r}

library(lomb)

lsp <- lsp(seaLevelClean$corr_height, times = seaLevelClean$year, type = "period",
           from = 1, to = 20)  # cycli/jaar


```

Pieken rond 5-6 jaar kunnen duiden op NAO (quasi-periodische klimaatmodus)

Pieken rond 12 jaar: decadal variability of mogelijk zonnecyclus imprint (maar meestal zwak in MSL)



✅ Wat werkt hier beter (echt belangrijk)
🔹 Optie 1 — band-gebaseerde modellering
In plaats van exacte frequenties:

```{r}
Rlibrary(mgcv)
model <- gam(msl ~ s(t, k = 30))
```

👉 dit modelleert:

langzame variaties
zonder te doen alsof ze perfect periodiek zijn


🔹 Optie 2 — smalle set “quasi-harmonischen”
Gebruik alleen de duidelijke band (~5–6 jaar):
```{r}
Rlm(msl ~    sin(2*pi*(1/5.5)*t) +    cos(2*pi*(1/5.5)*t))
```

Maar:
👉 verwacht:

fase drift
amplitude variatie


🔹 Optie 3 — sliding window analyse (sterk aanbevolen)
Check of frequenties stabiel zijn:
```{r}
Rlibrary(zoo)
roll_spec <- rollapply(
  df$msl, width = 240, FUN = function(x) {  
    sp <- spectrum(x, plot = FALSE)  
    sp$freq[which.max(sp$spec)]
  }
)
```

👉 Als frequentie verschuift → geen echte harmonische component

🔹 Optie 4 — SSA (beste match voor jouw probleem)
Dit is eigenlijk perfect hier:
```{r}
Rlibrary(Rssa)
s <- ssa(df$msl, L = 200)
plot(s)
```

👉 SSA:

vindt oscillaties zonder vaste frequentie
scheidt:

trendachtige componenten
quasi-cycli
